【裁判字號】    92,自更,14
【裁判日期】    921203
【裁判案由】    侵占
【裁判全文】
臺灣板橋地方法院刑事判決                    九十二年度自更（二）字第十四號
    自  訴  人  聯祥交通有限公司
    代  表  人  甲○○
    代  理  人  丙○○
    被      告  乙○○
    選任辯護人  陳祖德律師
右列被告因侵占等案件，經自訴人提起自訴，本院以九十年度自字第四六四號裁定駁
回自訴，自訴人不服，提起抗告，經臺灣高等法院以九十一年度抗字第四三Ｏ號撤銷
原裁定發回本院更為審理，復經本院以九十一年度自更字第十號裁定駁回自訴，自訴
人不服，提起抗告，經臺灣高等法院以九十二年度抗字第四九六號撤銷原裁定發回本
院更為審理，本院判決如左：
    主  文
乙○○意圖為自己不法之所有，而侵占自己持有他人之物，處有期徒刑伍月，如易科
罰金，以參佰元折算壹日。
    事  實
一、乙○○自民國八十九年九月十四日起，向設於臺北縣中和市○○路○段六四八號
    之聯祥交通有限公司（簡稱聯祥公司）承租車牌號碼為Ｈ六－八四二號之營業小
    客車一輛，約定租期至八十九年十二月十四日止，每日租金為新臺幣（下同）五
    百五十元，每隔三日至聯祥公司繳交租金一次。嗣乙○○自八十九年十月二十二
    日起即無故拒繳租金，經聯祥公司多次通知催繳並終止租約，惟因乙○○已不知
    去向，而無所獲，迄八十九年十二月十四日租期屆滿後，乙○○即變易原來持有
    之意思為所有之意思，意圖為自己不法之所有，於九十年十二月十五日，在臺北
    縣、市，將上開車輛予以侵占入己，而拒將上開車輛返還聯祥公司。
二、案經被害人聯祥公司自訴。
    理  由
一、訊據被告乙○○對於其在上開時地向自訴人聯祥公司租用上開車輛，嗣積欠租金
    債務，且未將上開車輛返還慶祥公司等情固坦承不諱，惟矢口否認有侵占之犯行
    ，辯稱：伊是欠他錢，伊想等伊賺到錢後，再將車子及租金還給自訴人，伊跟丙
    ○○是好朋友，但伊並沒有跟他說，等伊賺到錢，伊才會還車；伊不承認自訴人
    所陳，自訴人於九十一年十一月間已經取回車子了，因為當初伊沒有辦法繳租金
    時，伊要還車子給他，伊還打電話給他說車子還給他，欠的錢慢慢還他，他不答
    應，車子伊停在三重市○○路，他自己開走，伊要把車子開還給他，他拒絕，時
    間約八十九年十一月份左右，伊在庭外談天時，時間在九十二年五月間的時候，
    自訴人有說他車子開回去了；租期到八十九年十二月十四日，伊要還給他，但他
    不要，伊用電話告訴他說伊車子開到他店門口，他說如果被拖走要伊負責，所以
    伊說伊暫為保管，等伊有錢再還他；伊每月有買匯票寄給他，但是都遭退件；伊
    沒有收到存證信函云云。
二、惟查，右揭事實，業據被告供承如上，復據自訴人慶祥公司之代理人丙○○於本
    院審理時指述歷歷，並有慶祥公司之營利事業登記證、變更登記事項卡、汽車新
    領牌照登記書、小型計程客車租賃合約書、臺北市政府交通局舉發違反道路交通
    管理事件通知單、上開車輛營業款收支明細表、乙○○戶籍謄本、協尋查扣逾期
    安檢計程車輛行車牌照申請表、存證信函及乙○○之郵政存簿儲金簿各一份在卷
    足憑。矧被告既自承向自訴人租用上開車輛在卷，且其所辯之上開還車方式，亦
    顯與常理不符，其雖提出該車輛之照片六張，惟從該些照片觀之，均無顯示拍攝
    之日期、車輛停放之確切地點，亦無其他證據證明該車業經被告返還予自訴人，
    則在自訴人堅決否認被告有將上開車輛返還自訴人之情況下，被告既未能舉證以
    實其說，復未能提出任何足資證明之方法供本院調查，足見被告確未將上開車輛
    返還自訴人。次查，自訴人於九十年十二月六日寄發之上開存證信函雖表示曾親
    往通知被告四次並留函停止租約立刻還車，而該存證信函送達之地址亦為被告當
    時所設之戶籍地臺北縣中山路二段六四八號（亦與上開小型計程客車租賃合約書
    所載地址相同），且依被告之戶籍謄本所載，自訴人寄發上開存證信函至臺北縣
    中和市○○路○段六四八號時，被告雖係設籍在該址，惟經被告否認收受存證信
    函在卷，此外，經查自訴人亦未能舉證證明被告有收受上開存證信函，應認本件
    租約並未因被告積欠租金而經提前終止。又被告於本院審理時供稱該租約之租期
    到八十九年十二月十四日，其約於八十九年十一月份左右欲將上開車輛返還自訴
    人等語，應認本件租約係於租期屆滿後終了，是被告應係於八十九年十二月十四
    日租期屆滿之後，始變易原來持有之意思為所有之意思，意圖為自己不法之所有
    ，於九十年十二月十五日，在臺北縣、市等地，將上開車輛予以侵占入己至明。
    至被告雖自九十一年七月三日之後陸續購買郵局匯票寄予自訴人以償還積欠之租
    金（有郵政國內匯款執據十一張為證），惟被告償還上開部分租金顯在上開租約
    之租期屆滿（即八十九年十二月十四日）之後，且遠在自訴人提起本件自訴（即
    九十年十二月七日）之後，是被告所為之上開辯解，尚無足採。事證明確，被告
    之犯行堪以認定。
三、核被告所為，係犯刑法第三百三十五條第一項之侵占罪。爰審酌被告之品行、智
    識程度、生活狀況，被告意圖為自己不法之所有，而侵占自己持有他人之營業小
    客車一輛，其犯罪之動機、目的、手段、犯罪所生之危害、犯罪後之態度及被告
    迄未返還車輛，亦未與被害人達成民事和解並賠償全部損失（僅有部分清償）等
    一切情狀，量處如主文所示之刑，並諭知易科罰金之折算標準，以示懲儆。
四、自訴意旨另以：被告取得相當於自八十九年十月二十二日起，按每日五百五十元
    計算之租金之財產上不法利益，因認被告亦涉有詐欺（得利）之罪嫌云云。惟查
    ，訊據被告矢口否認有此部分之犯行在卷，而自訴人以被告開立六萬元本票根本
    沒有要兌現的意思及被告未依約繳付租金等情，而認被告有施行詐術及得利一節
    ，經查，本件被告於該租賃契約上書寫之姓名及身分證字號，均與卷附之戶籍謄
    本所載相符，自訴人且係因審核被告證件及資料無誤，符合自訴人公司規定，而
    將該車出租被告使用收益，被告並依約陸續繳付租金約一個月之久，顯見被告於
    租車之時並未施用詐術，自訴人係因被告依約辦理而同意出租上開車輛，並無何
    陷於錯誤而交付上開車輛之情事；又被告係於八十九年九月十四日起承租車牌號
    碼為Ｈ六－八四二號之營業小客車，而於八十九年十月二十二日起始無故拒繳租
    金等情，亦為被告及自訴人所一致供承在卷，足見被告於承租當時，確有承租之
    意思，且有履約一個月之事實，至被告所開立之六萬元本票核係將來應履行租約
    債務之擔保，尚難僅憑事後被告未依約繳付租金及上開六萬元本票未經兌現，即
    認被告於承租當時，即有意圖為自己不法之所有或施行詐術，自訴意旨，尚有誤
    會。此外，復查無其他積極之證據足以證明被告有此部分之犯行，因自訴人認此
    部分與本件上開論罪科刑部分係本於同一基本之社會事實，具有裁判上一罪關係
    ，故不另為無罪之諭知。
據上論斷，應依刑事訴訟法第三百四十三條、第二百九十九條第一項前段，刑法第三
百三十五條第一項、第四十一條第一項前段，罰金罰鍰提高標準條例第一條前段、第
二條，判決如主文。
中    華    民    國      九十二      年      十二    月        三      日
                                      臺灣板橋地方法院刑事第三庭
                                    審判長法  官  胡  堅  勤
                  法  官  李  君  豪
                                          法  官  楊  千  儀
右正本證明與原本無異。
如不服本判決，應於判決送達後十日內向本院提出上訴狀（應附繕本），上訴於臺灣
高等法院。
                                          書記官  吳  河  東
中    華    民    國      九十二        年     十二     月      三      日
附錄本案論罪科刑法條全文
刑法第三百三十五條
意圖為自己或第三人不法之所有，而侵占自己持有他人之物者，處五年以下有期徒刑
、拘役或科或併科一千元以下罰金。
前項之未遂犯罰之。
（罰金已依罰金罰鍰提高標準條例提高十倍）


司法院資訊處製作；財團法人民間司法改革基金會備份。
